【裁判字號】    97,交訴,23
【裁判日期】    970909
【裁判案由】    肇事遺棄罪
【裁判全文】
臺灣桃園地方法院刑事判決              97年度交訴字第23號
公  訴  人  臺灣桃園地方法院檢察署檢察官
被      告  乙○○
上列被告因肇事遺棄案件，經檢察官提起公訴（97年度偵字第26
01號），本院判決如下︰
    主  文
乙○○駕駛動力交通工具肇事，致人受傷而逃逸，處有期徒刑陸
月，如易科罰金，以新臺幣壹仟元折算壹日。緩刑年，緩刑期
間付保護管束，並應向指定之公益團體、地方自治團體或社區提
供壹佰貳拾小時之義務勞務。
    事  實
一、乙○○於民國96年12月10日晚間6 時50分許，駕駛車牌號碼
    V2-6787 號自用小客車，沿桃園縣八德市○○路1357巷行駛
    至該巷巷口時，因違規紅燈右轉駛入桃園縣八德市○○路往
    八德方向之車道，致適時由甲○○所騎乘沿桃園縣八德市○
    ○路往八德方向直行，亦行經該處之車牌號碼GDL-490 號重
    型機車閃避不及，自後方撞擊車牌號碼V2-6787 號自用小客
    車右後方排氣管處，致車牌號碼GDL-490 號重型機車之車頭
    卡於車牌號碼V2-6 787號自用小客車車尾處汽車底盤下方，
    甲○○並因之受有右膝擦傷、右膝後內側腫、左膝擦傷等傷
    害（傷害部分未據告訴）。詎乙○○於肇事後，明知汽車駕
    駛人駕駛汽車肇事致人受傷或死亡，應即採取救護或其他必
    要之措施，不得駛離，且當時乙○○曾下車察看車損狀況，
    並查見有保險桿破裂之情形，足悉撞擊力道之大，而顯可預
    見甲○○受有傷害，竟未思留於現場處理救助，僅將甲○○
    所騎乘之上開重型機車自汽車底盤下拉出後，即置甲○○傷
    勢不理，旋基於肇事逃逸之犯意，逕自駕車逃離現場。嗣經
    甲○○之友人羅俊生將乙○○所駕駛上開車輛之車牌號碼提
    供與甲○○，經甲○○報警處理後，始悉上情。
二、案經桃園縣政府警察局八德分局報告臺灣桃園地方法院檢察
    署檢察官偵查起訴。
    理  由
甲、證據能力部分
一、按被告以外之人於審判外之言詞或書面陳述，除法律有規定
    者外，不得作為證據；被告以外之人於偵查中向檢察官所為
    之陳述，除顯有不可信之情況者外，得為證據；被告以外之
    人於檢察事務官、司法警察官或司法警察調查中所為之陳述
    ，與審判中不符時，其先前之陳述具有較可信之特別情況，
    且為證明犯罪事實存否所必要者，得為證據，刑事訴訟法第
    159 條第1 項、第159 條之1 第2 項、第159 條之2 分別定
    有明文。又刑事訴訟法第159 條之2 所謂「具有較可信之特
    別情況」，應依陳述人於陳述時之「外部情況」是否具有可
    信性決定之，所謂「外部情況」係指就詢問有無出於不正方
    法、陳述是否出於非任意性、有無違反法定障礙事由期間不
    得詢問及禁止夜間詢問之規定、詢問時是否踐行應先告知義
    務、警詢筆錄所載與錄音或錄影內容是否相符等情，且必須
    依據陳述人之觀察、記憶、表達是否正確、陳述人有無虛偽
    陳述之動機，及對照同一待證事項之其他經過詰問證人之證
    述是否相同，有無矛盾之處而加以綜合決定（最高法院94年
    度臺上字第1653號判決意旨參照）。經查：本件證人甲○○
    、羅俊生於警詢中所為之證述，及於檢察官訊問時經具結後
    所為之證述，其性質雖屬均傳聞證據，惟被告乙○○在本院
    準備程序中經提示並告以要旨，對證據能力一節均表示無意
    見，且未於本案言詞辯論終結前聲明異議，本院審酌證人甲
    ○○、羅俊生係本案被害人，親身經歷本案查獲過程，其證
    詞對認定犯罪事實之存否均有其必要性，且證人甲○○、羅
    俊生於檢察官偵查中，經檢察官諭知證人有具結之義務及偽
    證之處罰並命朗讀結文具結擔保其證言之真實性後，以證人
    身分，於檢察官面前完整、連續陳述其親身經歷，且查無違
    法取證之瑕疵存在，應無顯不可信之情形，依刑事訴訟法第
    159 條之1 第2 項、第159條之5 之規定，自均得為證據。
二、另本件認定事實所引用之本件卷證所有證據（文書證據、物
    證等證據）等證據，檢察官、被告及其選任辯護人並未主張
    排除前開書證、物證之證據能力，且迄於本院言詞辯論終結
    前均未表示異議，本院審酌前開書證、物證並無證據證明係
    公務員違背法定程序所取得，亦無刑事訴訟法第159 條之4
    之顯有不可信之情況與不得作為證據之情形，本件認定事實
    所引用之本件卷證所有證據（文書證據、物證等證據），亦
    均認為有證據能力。
乙、認定犯罪事實之依據及理由
一、上揭犯罪事實，業據被告乙○○於警詢、檢察官訊問時及本
    院審理中坦承：「我於96年12月10日晚間6 時50分許，駕駛
    車牌號碼V2-6787 號自用小客車，沿桃園縣八德市○○路13
    57巷行駛至該巷巷口時，紅燈右轉駛入桃園縣八德市○○路
    ，這個路口紅燈不能右轉。當時由甲○○所騎乘，沿桃園縣
    八德市○○路往八德方向行駛之車牌號碼GDL-490 號重型機
    車即自後方撞上我的自用小客車，我馬上下車幫甲○○將重
    型機車從我車輛的後保險桿下方拉出來。我看到我的車輛保
    險桿斷掉，甲○○的機車前面外殼破裂。我有問甲○○有沒
    有受傷，甲○○沒有回答，我想甲○○還能和我一起拉動重
    型機車，也還能夠站立，所以沒有檢查甲○○有沒有受傷，
    他是否有受傷我無法確定，但我因為要載媳婦到茄冬國小補
    習，所以我就駕駛車牌號碼V2-6787 號自用小客車離開。我
    沒有等警察來，我離開是我的錯。機車與汽車發生車禍，機
    車騎士是有可能受傷，我無法確定甲○○沒有受傷，沒有等
    警察來確認後再離開，是因為我不想麻煩警察來這邊。」等
    情不諱，核與證人即被害人甲○○於警詢、檢察官訊問時及
    本院審理中證述：「我於96年12月10日晚間6 時50分許，騎
    乘車牌號碼GDL-490 號重型機車，在桃園縣八德市○○路13
    57巷巷口與被告乙○○駕駛之車牌號碼V2-6787 號自用小客
    車發生車禍。案發當時我沿桃園縣八德市○○路往八德方向
    行駛，行經肇事路口時，我的行向是綠燈，當我直行通過該
    路口時，被告乙○○駕駛之車牌號碼V2-6787 號自用小客車
    發突然從桃園縣八德市○○路1357巷違規紅燈右轉駛入廣福
    路，我閃避不及，而自後方撞擊車牌號碼V2-6787 號自用小
    客車的右後排氣管處。撞擊後我的重型機車卡在自用小客車
    的底盤下方，被告乙○○有幫我把機車拉出來，但他沒有和
    我對話、沒有察看我的手腳、膝蓋、身體等處有無受傷、沒
    有詢問我是否受傷，也沒有留下聯絡電話、資料。在警察來
    之前，被告就已經離開了。車禍後我到衛生署桃園醫院驗傷
    ，診斷結果有右膝擦傷、右膝後內側腫、左膝擦傷等傷害。
    」等語；證人即目擊者羅俊生於警詢及檢察官訊問時證稱：
    「案發當時甲○○的重型機車撞擊被告乙○○的自用小客車
    後方，自用小客車的司機下車把甲○○的機車從小客車後方
    底盤拖出來，把甲○○的機車移到路邊後，就回到他的車上
    把車開走。我來不及攔下自用小客車，只好先記下車牌號碼
    為V2-6787 號。我看到甲○○時，他的腳有受傷，走路一拐
    一拐的。」等語，情節相符，並有桃園縣警察局道路交通事
    故現場圖、桃園縣政府警察局八德分局道路交通事故照片黏
    貼紀錄表、被害人甲○○之衛生署桃園醫院診斷證明書各1
    份在卷可稽。足認被告乙○○前揭任意性自白與事實相符，
    應堪採信。綜上所述，本件事證明確，被告乙○○犯行洵堪
    認定，應予依法論罪科刑。
二、核被告乙○○所為，係犯刑法第185 條之4 之駕駛動力交通
    工具肇事致人傷而逃逸罪。被告係經警循線查獲後通知被告
    到案說明，此有桃園縣政府警察局員警工作紀錄簿、公務電
    話紀錄簿之記載為憑，並非自首。爰審酌被告駕車行經肇事
    地點之際，因違規紅燈右轉駛入桃園縣八德市○○路，致被
    害人甲○○騎乘沿桃園縣八德市○○路之行駛重型機車閃避
    不及，自後方撞擊被告之車輛而肇事，並因此致被害人甲○
    ○受傷，竟不依規定救護、報警而駕車逃逸，被害人所受傷
    勢輕重程度，被告犯罪動機、目的、手段、素行、犯後態度
    等一切情狀，量處如主文所示之刑，並諭知易科罰金之折算
    標準。末按本件被告乙○○未曾因故意犯罪受有期徒刑以上
    刑之宣告，有臺灣高等法院被告前案紀錄表一份在卷可稽，
    其因一時失慮，致罹刑章，信經此偵審程序及刑之宣告，當
    知所警惕，信無再犯之虞，本院認所宣告之刑以暫不執行為
    適當，是依刑法第74條第1 項第1 款規定，宣告緩刑3 年，
    以啟自新，復斟酌其犯罪情節與宣告刑之刑度，併依同條第
    2 項第5 款規定，命其向指定之公益團體、地方自治團體或
    社區提供120 小時之義務勞務，及依同法第93條第1 項第2
    款規定宣告緩刑期間付保護管束，用資警惕。
據上論斷，應依刑事訴訟法第299 條第1 項前段，刑法第185 條
之4 、第41條第1 項前段、第74條第1 項第1 款、第2 項第5 款
、第93條第1 項第2 款，判決如主文。
本案經檢察官許曉微到庭執行職務。
中    華    民    國    97    年    9     月    9    日
                  交通法庭審判長法  官  蔡榮澤
                                法  官  魏于傑
                                法  官  林蕙芳
以上正本證明與原本無異。
如不服本判決，應於判決送達後10日內向本院提出上訴狀（應附
繕本），其未敘述上訴理由者，應於上訴期間屆滿後20日內補提
理由書狀於本院，上訴於臺灣高等法院。
                              書記官  郭玉芬
中    華    民    國    97    年    9     月    9    日
中華民國刑法第185條之4
駕駛動力交通工具肇事，致人死傷而逃逸者，處 6 月以上 5 年
以下有期徒刑。


司法院資訊處製作；財團法人民間司法改革基金會備份。
